臺灣高等法院臺中分院刑事判決
111年度交上易字第427號
上  訴  人  
即  被  告  許名宗



上列上訴人因過失傷害案件，不服臺灣彰化地方法院110年度交
易字第656號中華民國111年3月22日第一審判決（起訴案號：臺
灣彰化地方檢察署110年度偵字第5379號），提起上訴，本院判
決如下：
    主      文
上訴駁回。
    事實及理由
壹、審判範圍：
　　按民國110年6月16日公布、同年月18日施行之刑事訴訟法第
    348條規定：「上訴得對於判決之一部為之（第1項）。對於
    判決之一部上訴者，其有關係之部分，視為亦已上訴。但有
    關係之部分為無罪、免訴或不受理者，不在此限（第2項）
    。上訴得明示僅就判決之刑、沒收或保安處分一部為之（第
    3項）。」本案係於111年5月18日上訴繫屬於本院，有本院
    收案戳章可憑（見本院卷第3頁），是本案上訴之效力及其
    範圍，應依現行刑事訴訟法第348條規定判斷。而上訴人即
    被告許名宗（下稱被告）於本院審理時明示僅對原判決量刑
    部分上訴(見本院卷第74頁），是依刑事訴訟法第348條第3
    項規定及修法理由，本院審理範圍僅限於原判決量刑部分。
貳、本案據以審查量刑妥適與否之原審所認定之犯罪事實及所犯
    法條、罪名：
一、犯罪事實：許名宗於民國109年11月24日晚間10時2分許，無
    駕駛執照而騎乘車牌號碼000-000號普通重型機車，沿彰化
    縣芬園鄉大彰路1段由北往南方向行駛，行至該路段222巷口
    前之無號誌交岔路口，欲左轉彎進入大彰路1段222巷時，本
    應注意分向限制線，用以劃分路面成雙向車道，禁止車輛跨
    越行駛；左轉彎時，應距交岔路口30公尺前先顯示車輛前後
    之左邊方向燈光，行至交岔路口中心處左轉，並不得占用來
    車道搶先左轉，而依當時天候晴、夜間有照明、柏油路面乾
    燥、無缺陷、無障礙物、視距良好，並無不能注意之情事，
    竟疏未注意及此，不當跨越分向限制線提前左轉彎，且未顯
    示方向燈警示後方車輛，適有許文夏騎乘車牌號碼000-0000
    號普通重型機車同路段同向行駛在許名宗後方，亦疏未注意
    行經交岔路口不得超車，即由許名宗左側不當超車，許名宗
    所騎乘之機車遂與許文夏所騎乘之機車發生碰撞，許文夏因
    而人車倒地，受有胸部及左肩挫傷、兩膝及左手擦傷之傷害
    。
二、所犯法條及罪名：原審以起訴之基本社會事實同一，並告知
    被告相關罪名，依刑事訴訟法第300條規定變更起訴法條，
    論被告以道路交通管理處罰條例第86條第1項、刑法第284條
    前段之汽車駕駛人，無駕駛執照駕車而犯過失傷害罪。　
參、本院審查結果：
一、被告上訴意旨略以：被告之過失為肇事次因，且有自首，未
    能和解，係因告訴人瞞天喊價所致，原判決之量刑，容有罰
    過其罪，有違比例原則、平等原則，自首，是請撤銷原判決
    ，視調解情況改處以拘役或罰金，並准為緩刑宣告云云。
二、經查：
　㈠原審論罪適用法律部分，經核並無不當。
　㈡被告未領有駕駛執照，而駕駛上開機車過失肇事致告訴人受
    傷害，自應依道路交通管理處罰條例第86條第1項之規定，
    加重其刑；又被告肇事後，留在現場等候員警到場處理，嗣
    於有偵查犯罪權限之員警知悉其為犯罪嫌疑人前，向現場處
    理道路交通事故之員警坦承肇事一情，有彰化縣警察局道路
    交通事故肇事人自首情形紀錄表1紙（見偵卷第55頁）在卷
    可憑，是被告對未發覺之犯罪自首而接受裁判，爰依刑法第
    62條前段之規定，減輕其刑，並依法先加後減之。
　㈢原審考量被告有上述刑罰加重、減輕事由，並審酌被告騎乘
    機車不當跨越分向限制線提前左轉彎，且未顯示方向燈警示
    後方車輛，肇生本案道路交通事故，導致告訴人受有上述傷
    害，行為實屬不該；兼衡被告犯後雖坦承本案客觀事實，惟
    否認有過失傷害犯行，且未與告訴人成立調解，未見其展現
    真誠悔意，就其犯後態度難為有利之認定；復考量告訴人所
    受傷害輕重、本案所生損害之程度，被告於本案之過失情節
    ，暨自陳國中肄業之智識程度，未婚無子女，現從事資源回
    收賺取生活費、需扶養父親（見原審卷第65頁）等家庭經濟
    、生活狀況等一切情狀，量處被告有期徒刑3月，並諭知易
    科罰金之折算標準。原審量刑時既已考量被告有自首之刑罰
    減輕事由，且審酌被告之過失程度，而被告於原審準備程序
    中表明其可以賠償告訴人新臺幣（下同）6000元，告訴人亦
    當庭同意接受被告賠償6000元，然被告嗣於原審審理時卻稱
    其拿不出錢可以賠償，而沒有與告訴人調解，有原審準備程
    序筆錄及審判筆錄可參（見原審卷第50、66頁），足見被告
    未與告訴人和解，並非因告訴人瞞天叫價之故。再者，被告
    迄仍未與告訴人達成和解，並賠償告訴人之損害，原審以被
    告未與告訴人成立調解，未見其展現真誠悔意為量刑因子 
    之犯後態度，而科處被告上開刑度，核符合罪責相當原則，
    比例原則、公平原則，堪認允當。又被告固曾因竊盜案件，
    經法院判處有期徒刑2月，於103年9月30日易科罰金執行完
    畢，有臺灣高等法院被告前案紀錄表可稽。其逾5年始因本
    案受有期徒刑之宣告，然審酌被告上述犯後態度，未見其有
    悛悔之意，心生警惕，顯有再犯之虞，而不予緩刑宣告。是
    被告據上情詞，指摘原判決量刑不當，請求撤銷改判，並准
    為緩刑宣告云云，難認有理由，應予駁回。
三、據上論結，應依刑事訴訟法第368條，判決如主文。
本案經檢察官林芬芳提起公訴，檢察官陳惠珠到庭執行職務。
中　　華　　民　　國　　111 　年　　7 　　月　　20　　日
　　　　　　　刑事第五庭　審判長法　官　鄭永玉
　　　　　　　　　　　　　　　　法　官　周莉菁
　　　　　　　　　　　　　　　　法　官　許文碩
以上正本證明與原本無異。
不得上訴。

　　　　　　　　　　　　　　　　書記官　林育萱

中　　華　　民　　國　　111 　年　　7 　　月　　20　　日